臺灣彰化地方法院員林簡易庭民事判決
111年度員簡字第270號
原      告  太平洋房屋仲介股份有限公司

法定代理人  盧阿水
訴訟代理人  謝仁瑋
被      告  李冠儀  住彰化縣○○市○○○道0段000巷00號0                        樓
訴訟代理人  楊振芳律師
上列當事人間請求給付報酬事件，本院於民國111年10月19日言
詞辯論終結，判決如下：
    主    文
被告應給付原告新臺幣貳拾肆萬元及自民國一一一年九月七日起
至清償日止，按週年利率百分之五計算之利息。
訴訟費用新臺幣貳仟伍佰肆拾元由被告負擔。
本判決得假執行，如被告願以新臺幣貳拾肆萬元為原告預供擔保
，得免為假執行。
    事實及理由
一、原告主張：
  ㈠兩造於民國110年11月15日簽訂一般委託契約書，被告委由原
    告出售坐落彰化縣○○市○○段000地號土地及其上同段752號建
    物(門牌號碼彰化縣○○市○○○道0段000巷00號8樓；以下合稱
    系爭房地)，委託銷售期間自110年11月7日起至111年12月31
    日止，委託銷售價格為新臺幣(下同)798萬元，委託契約第5
    條約定原告仲介費用為出售價格4%。
  ㈡兩造復於110年12月13日簽訂契約內容變更合意書(下稱甲變
    更合意書)，委託總價為580萬元，另屋內裝潢傢俱應以120
    萬元，銷售價格共計700萬元（底價變更）；又於同年12月3
    0日再簽訂契約內容變更合意書(下稱乙變更合意書)，內容
    為自110年12月30日起至111年2月28日止兩造間之委託銷售
    契約變更為專任委託，其餘原契約內容不變。
  ㈢原告於111年4月12日覓得訴外人劉瑞珠願以600萬元承購系爭
    房地，並同意以96萬元購買屋內裝潢傢俱，並簽訂不動產購
    買意願書(下稱斡旋金收據)，劉瑞珠並交付原告10萬元作為
    買賣斡旋金，故劉瑞珠出價600萬元之金額已達底價580萬元
    。被告接獲原告通知後亦同意以此價格出售系爭房地，被告
    並於系爭意願書賣方欄位簽名同意。
  ㈣詎原告通知被告於劉瑞珠簽訂不動產買賣契約書，被告竟拒
    不履行，原告於111年4月18日以員林中正路郵局第71號存證
    信函通知被告於函到3日內與原告進行買賣契約簽訂事宜，
    被告仍置之不理。
  ㈤依乙變更合意書之備註欄記載，系爭房地底價為580萬元，而
    劉瑞珠出價600萬元，顯已達到委託契約價格，縱劉瑞珠於
    系爭傢俱出價僅96萬元，未達乙變更合意書之120萬元，但
    劉瑞珠之總出價已696萬元，經被告同意並簽名於斡旋金收
    據，該斡旋金已轉為定金，買賣契約成立。
  ㈥爰依居間及委任契約法律關係提起本件訴訟。並聲明：被告
    應給付原告24萬元，及自起訴狀繕本送達翌日起至清償日止
    ，按年息5%計算之利息。
二、被告則以：　　
  ㈠兩造間雖簽訂一般委託之系爭契約書，惟另簽訂甲、乙變更
    合意書，又乙變更合意書在後，依民事契約法原則，甲變更
    合意書作廢，應以乙變更合意書為主。兩造間之一般委任契
    約委任期間自110年11月7日起至111年12月31日止，委託總
    價為798萬元，惟專任委託期間自110年12月30日起至111年2
    月28日止，委託總價為700萬元。於專任委託期間一過，委
    託總價回復為798萬元。
  ㈡劉瑞珠雖於111年4月12日簽訂之系爭意願書，表明願以買賣6
    00萬元買受系爭房地，並支付斡旋金10萬元，並同意願以96
    萬元購買裝潢、傢俱、家電等設備，惟劉瑞珠之出價總額僅
    為696萬元。系爭意願書簽訂期間顯已逾越專任委託期限之
    迄日即111年2月28日，出價金額亦未達到一般委託期間買賣
    總價798萬元，故原告既未符合兩造所簽訂之仲介契約內容
    ，被告不同意給付原告仲介費用。
  ㈢並聲明：原告之訴駁回；如受不利判決，願供擔保請准宣告
    免為假執行。
三、本院之判斷：
　㈠原告主張兩造於110年11月15日簽訂系爭契約書，被告委由原
    告出售系爭房地，委託銷售期間自110年11月7日起至111年1
    2月31日止，委託銷售價格為798萬元，買賣契約內容並包括
    系爭傢俱價格。兩造復於110年12月13日、110年12月30日分
    別簽訂甲、乙變更合意書之事實，業據原告提出一般委託契
    約書、110年12月13日契約內容變更合意書、110年12月30日
    契約內容變更合意書在卷可憑，且為被告所不爭執，惟原告
    主張被告應給付仲介費用24萬元予原告，則為被告所否認，
    並以前詞置辯。
　㈡按契約固須當事人意思表示一致始能成立，但所謂意思表示
    一致，並不限於當事人直接為之，其由第三人為媒介而將各
    方互為之意思表示從中傳達因而獲致意思表示一致者，仍不
    得謂契約未成立；又當事人間契約之成立，依法係以兩造意
    思表示合致為要件，至列名中人是否到場或簽押，均與契約
    成立要件無關(最高法院68年度台上字第1504號裁判意旨足
    資參照)；又按解釋當事人之契約，應以當事人立約當時之
    真意為準，而真意何在，又應以過去事實及其他一切證據資
    料為斷定之標準，不能拘泥文字致失真意；易言之，解釋當
    事人所立書據之真意，以當時之事實及其他一切證據資料為
    其判斷之標準，不能拘泥字面或截取書據中一二語，任意推
    解致失真意。次按主張法律關係存在之當事人，固須就該法
    律關係發生所須具備之特別要件，負舉證之責任，然他造若
    主張有利於己之事實，則應由他造舉證證明。而稱委任者，
    謂當事人約定，一方委託他方處理事務，他方允為處理之契
    約；當事人之任何一方，得隨時終止委任契約，民法第528
    條、第549條第1項亦分別定有明文。另請求履行債務之訴，
    除被告自認原告所主張債權發生原因之事實外，應先由原告
    就其主張此項事實，負舉證之責任，必須證明其為真實後，
    被告於其抗辯事實，始應負證明之責任，此為舉證責任分擔
    之原則。
　㈢被告委託原告代理銷售系爭房地，系爭房地價格原為798萬，
    後被告同意降價為700萬元出售，契約內容為：委託總價為7
    98萬(售價及開價），最低底價為系爭房地580萬元加上屋內
    裝潢及家俱價格120萬元共計700萬元，此700萬元之價格，
    自兩造簽立契約內容變更合意書後均未變更，即自始至終兩
    造就系爭房地售價580萬元及屋內裝潢家俱價格另出售價格1
    20萬元之條件始終一致，所謂「契約內容變更合意」僅為兩
    造合意將原700萬元之售價一拆為二，系爭房地價格為580萬
    元，或藉以吸引購屋者目光增加詢問度，或為其他銷售策略
    之考量，然購屋者欲購買系爭房地，必須加上屋內裝潢傢俱
    之價格120萬元一併買受，如果購買者僅在系爭房地價格上
    與被告出售之意思一致，因無法將系爭房地回復成空屋狀態
    ，是原告及其尋得之買方，必須依兩造特約約定，將裝潢及
    傢俱部分一併購買，如此方達到系爭房地買賣契約成立之效
    果，如果買方僅對於系爭房地價格意思表示與賣方即被告合
    致，而裝潢傢俱部分未達一致，則系爭房地之買賣契約亦無
    從成立。此即是原告覓得買方對於系爭房地（不含裝潢傢俱
    ）之價格出價至600萬元，已超過系爭房地部分委託價格580
    萬元，而裝潢家俱部分買方僅願出價96萬元（未達120萬元
    ），原告無法將買方交付之10萬元轉為定金，而僅以「不動
    產購買意願書」即斡旋金收據之形式予被告簽收至明。而被
    告既然已在斡旋金收據上簽名，則表示被告對於買方購買條
    件（裝潢傢俱部分)雖未達委託條件，但仍同意以買方開立
    之條件成立買賣契約，除非被告能證明原告交付斡旋金時未
    告知家俱部分買方出價條件或故意隱瞞，否則系爭房地之斡
    旋金已轉成定金，系爭房地買賣契約已然成立，應無疑義。
　㈣至被告辯稱：專任委託期間終止後，委託契約即回復至原一
    般委託契約，應依一般委託契約之條件出售，而一般委託契
    約出售價金為798萬（含120萬元家俱出價），買方未達出售
    條件，故買賣契約未成立云云。經查：被告原來委託價格為
    798萬元（含120萬元裝潢家俱費用），惟兩造分別於110年1
    2月13日、同年12月30日簽立「契約內容變更合意書」，甲
    變更合意書之變更主要內容為系爭房地價金與傢俱價金；乙
    變更合意書內容為變更一般委託為專任委託，此有甲、乙變
    更合意書附卷可稽。而【契約】內容自當係指原兩造簽立之
    委託契約書（110年11月15日)，是包含價金之變更（指降低
    售價，指定最低售價為580萬元）均已將原委託契約內容合
    意變更，而至111年2月28日專任委託契約終止後，尚有兩造
    簽立之一般委託契約，直至111年12月31日方終止，一切銷
    售系爭房地之依據，均在於一般委託契約及甲、乙變更合意
    書之約定內容，且斡旋金收據內容業據被告簽名同意，則系
    爭房地出售條件並無模糊或恣意解釋之處，亦無由專任委託
    回復一般委託後，甲、乙變更合意書即轉而無效之情形，被
    告仍須依簽立之斡旋金（轉為定金契約)內容履行買賣契約
    義務。
　㈤綜上所述，原告依居間、委任之法律關係，請求被告給付原
    告24萬元及自起訴狀繕本送達翌日（即111年9月7日）起至
    清償日止，按週年利率5%計算之利息，為有理由，應予准許
    。本件訴訟費用，應由被告負擔。
四、本件原告勝訴部分係就民事訴訟法第427條第1項訴訟適用簡
    易程序所為被告敗訴之判決，爰依同法第389條第1項第3款
    之規定，職權宣告假執行。並依同法第392條第2項規定，依
    職權宣告被告如預供擔保，得免為假執行。
五、本件事證已臻明確，兩造其餘主張及舉證，核與判決結果無
    影響，毋庸逐一論述，併此敘明。
六、訴訟費用負擔之依據：民事訴訟法第78條。
中　　華　　民　　國　 111　　年　　10　　月　　28　　日
                  員林簡易庭  法  官  丁兆嘉
以上正本係照原本作成。
如不服本判決，應於送達後20日內，向本院提出上訴狀並表明上
訴理由，如於本判決宣示後送達前提起上訴者，應於判決送達後
20日內補提上訴理由書（須附繕本）。
中　　華　　民　　國　 111　　年　　10　　月　　28　　日
                              書記官　蔡政軒